【裁判字號】    97,抗,1419
【裁判日期】    970930
【裁判案由】    確定執行費用額
【裁判全文】
臺灣高等法院民事裁定                  97年度抗字第1419號
    抗  告  人
    即債務  人  甲○○
    相  對  人
    即債權  人  乙○○
                丙○○
    共      同
上列當事人間確定執行費用額事件，抗告人對於中華民國97年7
月10日台灣士林地方法院裁定96年度執字第26471號裁定，提起
抗告，本院裁定如下：
    主      文
原裁定廢棄，應由臺灣士林地方法院更為裁定。
    理      由
一、相對人於原法院聲請意旨略以：渠等於原法院96年度執字第
    26471號強制執行事件中支出執行費用， 亟待對抗告人請求
    強制執行，爰檢附費用單據，聲請確定執行費用額等情。
    原裁定略以：經調卷審查後，計算抗告人應賠償相對人之執
    行費用額為新臺幣（下同）229,005元云云。
二、本件抗告意旨略以：相對人所執之執行名義臺灣士林地方法
    95 年度訴字第122號確定判決，拆屋還地之範圍僅及於附圖
    一所示Ａ、Ｂ部分，不及於台北市結構工程工業技師公會鑑
    定報告書內之附件即附圖二所示Ｄ部分，該部分有需補強安
    全結構之回復原狀問題，非屬相對人之權利範圍，原法院不
    顧抗告人異議，逕於97年6月30 日由原法院執行處會同相關
    人員強制拆除，而隨行拆除工人、台北市結構工程工業技師
    公會鑑定等費用要求由抗告人負擔，實難接受；況當天並未
    完全拆除，亦未發給結案證明，侵害抗告人權益等語。
三、按強制執行之費用，以必要部分為限，由債務人負擔，並應
    與強制執行之債權同時收取， 強制執行法第28條第1項定有
    明文。而債務人負擔之強制執行費用，應以因強制執行所必
    要支出之費用為限，倘所支出之費用與執行程序並無關連，
    自不得責令債務人負擔，最高法院85年度台抗字第76號裁定
    為同一見解可供參考。
四、經查：
  (一)相對人與抗告人間原法院96 年度執字第26471號拆屋還地強
    制執行事件，原法院於96年8月1日核發士院鎮96年執速字第
    26471號執行命令， 命抗告人於文到30日內自動履行：將坐
    落於台北市○○區○○段4小段245地號土地上如附圖一所示
    Ａ、Ｂ部分建物拆除，返還該部分土地予相對人及其餘共有
    人，抗告人於同年月7 日收受上開命令，惟並未自動履行，
    有執行命令、送達證書可稽（原法院卷第25、29頁）。
  (二)嗣原法院至現場實施勘測，並指定抗告人於96年10月12日進
    行調查，屆時抗告人之代理人吳金興到庭表示：占用道路的
    部分及判決拆除範圍部分，均請法院併送鑑定，決定拆除及
    補強的方法云云，有執行筆錄足憑（原法院卷第38、46頁）
    。原法院因而函請台北市結構工程工業技師公會鑑定有關拆
    除安全評估及所需之補強等事項，結論如下（鑑定報告書第
    3-4頁，外放）：
    1.履勘界定抗告人之不動產應拆除之位置如附圖二所示Ａ、
      Ｂ部分，結構安全評估結果：拆除並不會造成Ｃ部分原建
      物結構安全之虞。
    2.附圖二所示一樓前院Ｄ部分：坐落於公有土地之巷道用地
      內，非屬相對人權利範圍，經鑑定單位現場量測約占4.05
      平方公尺，此部分構造原屬Ａ部分之一部，於Ａ部分主體
      結構拆除之後，Ｄ部分無法單獨自成穩定構造物，故Ａ、
      Ｄ部分應一併拆除，Ｄ部分範圍構造物如需回復原面積並
      考量構造物之穩定及安全，工程費用約215,510元。
  (三)鑑於附圖二所示Ｄ部分乃違法增建，前於94年間已經人民檢
    舉，業據台北市政府都市發展局建築管理處於97年5月21 日
    以北市都建字第09760310400號函查報在案， 可配合法院執
    行拆除，拆除日期另函通知，有該處之違建查報案件明細表
    及97 年6月4日北市都建違字第09768527000號函可參（原法
    院卷第67、77頁）。原法院其後指定97年6月30日上午9時40
    分至現場進行拆除，並通知臺灣電力股份有限公司南區辦事
    處、台北市自來水事業處、地政事務所、台北市政府警察局
    內湖分局及台北市政府都市發展局等單位配合辦理，其中台
    北市政府都市發展局收受後並於97 年6月16日發函予抗告人
    諭知：抗告人所有台北市內湖區○○○路○段90巷25弄28號1
    樓前之違建（按即指附圖二所示Ｄ部分），請於97 年6月29
    日前自行配合改善拆除，逾期未拆；即訂於97 年6月30日上
    午9時40 分會同台北市政府警察局強制拆除之旨，有原法院
    所發執行命令及函件、送達證書及台北市政府都市發展局97
    年6月16日北市都建字第09761355800號函足憑（原法院卷第
    78-95頁）。迨至97年6月30日，原法院會同各單位至現場進
    行拆除工作，執行筆錄記載：本件業依執行名義所載內容執
    行完畢，請相對人代理人陳報拆除完畢之現場照片到院，有
    執行筆錄及執行後之現場照片可稽（原法院卷第122、125-1
    26頁）。
  (四)然查附圖二所示Ｄ部分，非屬本件執行名義之範圍，而係違
    章建築，前已經台北市政府都市發展局查報，並通知抗告人
    自行改善拆除在案，復於97 年6月16日函說明：「二旨揭違
    建面積4.05平方公尺，係屬配合臺灣士林地方法院民事執行
    處強制執行拆除之新違建，須請配合改善拆除，以資適法。
    三另依建築法暨違章建築處理辦法規定，本案強制拆除時，
    敷設於違章建築之建築物設備一併拆除之……其拆除費用由
    違建所有人負擔……」等語（原法院卷第95頁），則Ｄ部分
    建物拆除之法律基礎，似為抗告人違反建築法規定而應為之
    ，抗告人前亦曾多次異議指摘Ｄ部分非屬本件強制執行之範
    圍。是Ｄ部分之拆除費用，原法院究竟是採納台北市結構工
    程工業技師公會鑑定意見，認為係一併應予拆除之範圍，而
    為本件強制執行之必要費用？抑係台北市政府都市發展局依
    建築法暨違章建築處理辦法規定拆除之部分？而相對人聲請
    確定執行費用時陳報所支出之各項費用，究有無將Ｄ部分費
    用予以區分？如支出費用無法區分時，應以拆除面積之比例
    計算或其他方法計算為當？均未見原法院詳予說明及計算，
    尚有未洽。抗告意旨指摘原裁定不當，為有理由，爰將原裁
    定予以廢棄，發回原法院就近調查，續為適切必要之調查後
    再予裁定。
五、末查抗告人於97 年6月30日強制執行後，即於同年7月2日提
    出異議，指摘其所有房屋前院右側樓梯間前法定空地旁之牆
    面並未拆除完畢云云， 有異議狀在卷（原法院卷第127頁）
    ，未見原法院處理，且事涉本件強制執行範圍如附圖一、二
    所示之Ａ、Ｂ部分究竟執行完畢否？是否因此發生執行（拆
    除）費用？在原法院未調查認定前，逕為本件裁定似有不妥
    ，迨
    本件發回後，原法院應併予注意及之。
六、據上論結：本件抗告為有理由， 依強制執行法第30條之1，
    民事訴訟法第492條，裁定如主文。
中    華    民    國    97    年    9    月     30    日
                    民事第一庭
                        審判長法  官  張耀彩
                              法  官  盧彥如
                              法  官  林金吾
正本係照原本作成。
本裁定除以適用法規顯有錯誤為理由，並經本院許可外，不得再
抗告。如提起再抗告，應於收受後10日內委任律師為訴訟代理人
向本院提出再抗告狀。並繳納再抗告費新台幣１千元。
中    華    民    國    97    年    9     月    30    日
                              書記官  張淑芳


司法院資訊處製作；財團法人民間司法改革基金會備份。
